臺灣臺北地方法院交通事件裁定　　　　 94年度交聲字第157號
原處分機關　交通部公路總局臺北區監理所
異　議　人
即受處分人　甲○○
　　　　　　　　　　　樓
上列受處分人因違反道路交通管理處罰條例案件，對於交通部公
路總局臺北區監理所民國93年8月20日所為之北監自裁字裁40-AB
Z394785號處分，聲明異議，本院裁定如下：
    主  文
原處分撤銷。
甲○○不罰。
    理  由
一、按法院受理交通事件，準用刑事訴訟法之規定，道路交通管
    理處罰條例第89條前段定有明文。又依最高法院76年臺上字
    第4986號判例意旨謂認定犯罪事實所憑之證據，雖不以直接
    證據為限，間接證據亦包括在內，然而無論直接證據或間接
    證據，其為訴訟上之證明，須於通常一般之人均不致有所懷
    疑，而得確信其為真實之程度者，始得據為有罪之認定，倘
    其證明尚未達到此一程度，而有合理之懷疑存在，無從使事
    實審法院得出有罪之確信時，即應由法院諭知被告無罪之判
    決。從而，法院於審理異議人即受處分人違反道路交通管理
    處罰條例案件，當踐行完畢調查證據程序後為事實之認定時
    ，如就原處分機關所認定之違規事實仍有合理之懷疑，而無
    法確信受處分人確有該當於道路交通管理處罰條例各該處罰
    條文之要件事實時，此際即應依訴訟上之待證事實「倘有懷
    疑，則從被告之利益作解釋」（in dubi opro reo）之證據
    法則，作對受處分人有利之認定。
二、原處分意旨以：本件異議人即受處分人甲○○於民國93年8
    月5日17時4分許，駕駛車牌號碼8C—5786號自用小客車行經
    臺北市○○路與瑞光路口時，該路口在號誌桿上設有禁止左
    轉標誌，並附牌說明禁止左轉時間為7至9時及17時至19時公
    車除外字樣，駕駛人行經本路口皆能清楚看見標誌及號誌，
    受處分人仍逕行左轉，為臺北市政府警察局內湖分局西湖派
    出所警員公丕倫當場舉發，受處分人不願意在舉發通知單上
    簽名，該名員警口頭告知應到案之日期、時間及地點，嗣受
    處分人逾應到案日期30日以上未到案聽後裁決或自動繳納罰
    鍰，原處分機關遂依道路交通管理處罰條例第48條第1項第2
    款、第63條第1項第1款之規定，裁處其罰鍰新臺幣1,800 元
    ，並記違規點數1點。
三、異議人聲明異議意旨略以：當天他經過上開路口時，經警攔
    下並稱他未依交通標誌行車，該路口17時至19時禁止左轉，
    但當時他清楚看見他的手錶時間未到17時，因此與該警員爭
    論，該員警只強調受處分人違規，在一番爭論後，員警拿出
    手錶說現在是17時3 分，已經到了禁止左轉的時段，但員警
    講此話時，他已被攔下超過5 分鐘。並無證據證明員警之錶
    是標準的，而他的錶時間不準，因此理應撤銷原處分等語。
四、經查，受處分人自承當天有駕車行經上開路口並左轉，僅爭
    執當時是否已到禁止時段17時，證人即本件舉發之員警公丕
    倫於本院結證稱：當天他是在上開路口執行交通勤務，勤務
    時間是從17時至19時，出勤之前他的錶有對過警局之時鐘，
    不可能提前到，只可能晚到，該路口未設置時鐘，到達該路
    口時是17時1 分，就看到受處分人違規左轉，他依法將受處
    分人攔下並舉發，受處分人稱時間未到，不願意簽名，他即
    告知應到案時間、日期、地點等語，並於本院詢問證人手上
    之手錶是否當天所配戴之手錶等問題時結證稱：他現在所戴
    者不是他當天所配戴之手錶，當天所帶之錶已壞掉了，以及
    看到受處分人左轉時是17時4 分等語。則證人公丕輪固證稱
    當天依據其所配戴之手錶已超過17時，然上開交岔路口並未
    時段，而衡諸一般常情，除有精確對時外，一般人之手錶或
    時鐘之時間誤差如在5 分鐘以內，是可以合理接受之誤差範
    圍，則本件上開交岔路口既未設置時鐘以供行經此處之駕駛
    人遵循，僅以員警所配在手錶之時間為依據，又在極短之5
    分鐘合理誤差範圍內，以此舉發受處分人確實難以令人折服
    ，況證人手錶之時間僅與警局內之時鐘對時，於本院調查期
    日時復未能提出該只手錶以供本院核對其時間是否有標準，
    而受處分人亦未攜帶當天所載之手錶可供核對，有本院調查
    筆錄可稽，是證人當天所配戴之手錶是否標準，容有合理之
    懷疑存在，自難排除員警之手錶有稍為過快之可能。從而，
    本件舉發尚有瑕疵，無法使本院確信受處分人有上開違規之
    事實。依照上開說明，原處分機關之裁決，難認允當，自應
    由本院將原處分撤銷，改諭知不罰，以資適法。
四、據上論斷，應依道路交通案件處理辦法第20條前段裁定如主
    文。
中　　華　　民　　國　　94　　年　　2 　　月　　25　　日
                  交通法庭法　官　賴秀蘭
以上正本證明與原本無異。
如不服本裁定應於送達後5日內向本院提出抗告狀。
　　　　　　　　　　　　　書記官　陳惠娟
中　　華　　民　　國　　94　　年　　2 　　月　　25　　日
